臺灣新北地方法院民事裁定
111年度抗字第100號
抗  告  人  陳佳琪  

代  理  人  楊雅鈞律師
相  對  人  財政部北區國稅局

法定代理人  蔡碧珍  


上列當事人間請求選任臨時管理人事件，對於本院中華民國111
年3月11日所為裁定，提起抗告，本院裁定如下：
    主  文
原裁定廢棄。
相對人在原審之聲請駁回。
原審聲請費用新臺幣壹仟元、抗告程序費用新臺幣壹仟元由相對
人負擔。
    理  由
一、抗告意旨略以：原裁定選任抗告人擔任摩利亞數位有限公司
    （下稱摩利亞公司）之臨時管理人，然摩利亞公司現已停業
    ，並無相對人所稱「急切需董事親自處理之具體事項」，且
    摩利亞公司為案外人羅天俊之一人公司，羅天俊於民國110
    年8月17日死亡後，其法定繼承人均已拋棄繼承，不符公司
    法所定有限公司股東至少1人之規定，依公司法第113條準用
    第71條第1項第4款規定，構成公司解散事由，而無選任臨時
    管理人之必要，相對人之聲請核與公司法選任臨時管理人要
    件不符，應予駁回。退步言之，抗告人與羅天俊再婚後，於
    家中擔任家管，羅天俊於108、109年申報抗告人於摩利亞公
    司之薪資，抗告人均不知悉，遲至110年羅天俊罹癌病重，
    抗告人申報個人綜合所得稅時始知悉，然不忍與羅天俊追究
    。抗告人與羅天俊婚姻關係僅3年，對於羅天俊財務狀況並
    不了解，本身亦有一名子女須扶養，無力處理羅天俊身後繼
    承事宜，故已拋棄繼承，且對摩利亞公司財產及營運狀況一
    無所悉，並無能力處理摩利亞公司之事務，應由具專業知識
    背景之律師或會計師擔任臨時管理人較佳等語，並聲明：㈠
    原裁定廢棄。㈡相對人在原審之聲請駁回。
二、按董事會不為或不能行使職權，致公司有受損害之虞時，法
    院因利害關係人或檢察官之聲請，得選任一人以上之臨時管
    理人，代行董事長及董事會之職權，公司法第208條之1第1
    項本文定有明文，此規定依同法第108條第4項規定於有限公
    司準用之。考其立法意旨，在於公司因董事死亡、辭職或當
    然解任，致董事會無法召開行使職權；或董事全體或大部分
    均遭法院假處分不能行使職權，甚或未遭假處分執行之剩餘
    董事消極地不行使職權，致公司業務停頓，影響股東權益及
    國內經濟秩序。次按無限公司股東經變動而不足本法所定之
    最低人數者解散。解散之公司除因合併、分割或破產而解散
    外，應行清算，公司法第71條第4款、第24條亦有明定。是
    以有限公司股東經變動而不足公司法所定之最低人數，除有
    新股東加入而得變更章程繼續經營外，依公司法第113條準
    用同法第71條第1項第4款規定，應認為業已解散，而應行清
    算程序（最高法院70年度台上字第4780號裁判意旨參照）。
    故公司法選任臨時管理人之規定，須於公司董事因事實（死
    亡）或法律（辭職或當然解任）之因素致無法召開董事會，
    或公司董事全體或大部分遭假處分不能行使職權，而剩餘董
    事消極不行使職權，致公司業務停頓而受有損害之虞，在公
    司並無應行解散之情形，為維繫公司之正常經營之情形始有
    適用，倘公司已有解散之原因，即應依公司解散之相關規定
    處理。是有限公司之股東如不足1人之法定人數，即應解散
    ，並應行選任清算人進行清算，由清算人了結現務，而無公
    司法第208條之1之適用，自無再選任臨時管理人之必要。
三、經查：摩利亞公司之唯一股東兼董事為案外人羅天俊，業據
    相對人提出摩利亞公司之有限公司設立登記表、變更登記表
    為證（見原審卷第23頁至第33頁），而羅天俊已於110年8月
    17日死亡，亦有財政部北區國稅局個人戶籍資料查詢清單為
    憑（見原審卷第37頁）。又羅天俊之繼承人均已拋棄繼承，
    有羅天俊之繼承系統表、本院110年度司繼字第3261號、110
    年度司繼字第3738號、111年度司繼字第494號聲請拋棄繼承
    事件公告及新北○○○○○○○○111年7月1日新北莊戶字第1115817
    698號函在卷為憑（見本院卷第39頁至第43頁、第55頁），
    是摩利亞公司於羅天俊死亡後，因無其餘股東或董事，且羅
    天俊之法定繼承人均已拋棄繼承而未繼承羅天俊於摩利亞公
    司之股權，致摩利亞公司股東變動而不足公司法所定有限公
    司至少應有股東1人之規定，依公司法第113條準用第71條第
    1項第4款之規定，構成公司解散事由，足堪認定。且依前揭
    說明，該公司亦因此而無維繫公司之正常經營而須選任管理
    人之需要，應依公司法關於清算之相關規定以定清算人或選
    任清算人，而由清算人處理該公司之事務，方為正當。是以
    ，相對人於原審所為之聲請，核與公司法選任臨時管理人之
    法定要件不符，應予駁回。
四、綜上，抗告人請求將原裁定廢棄之抗告為有理由，爰由本院
    將原裁定廢棄，並改判如主文第2項所示。同時諭知原聲請
    費用及抗告費用由相對人負擔。
五、依非訟事件法第46條、第21條第2項、第24條第1項，民事訴
    訟法第492條、第87條第1項，裁定如主文。
中　　華　　民　　國　　111 　年　　7 　　月　　14　　日
                  民事第五庭  審判長法  官  高文淵

                                    法  官  連士綱

                                    法  官  王  廷 
以上正本係照原本作成。
除以適用法規顯有錯誤為理由，不得再抗告。如提起再抗告，應
於收受送達後十日內委任律師為代理人向本院提出再抗告狀，並
繳納再抗告費新台幣一千元。 
中　　華　　民　　國　　111 　年　　7 　　月　　14　　日
                                    書記官  黃信樺